臺灣高等法院臺南分院刑事判決
　　　上　訴　人
　　　即　被　告　丙　○　○
　　　選任辯護人　林　金　陽
右上訴人因過失傷害致重傷案件，不服臺灣雲林地方法院九十二年度交易字第一三四
號中華民國九十三年十一月二日第一審判決（起訴案號：臺灣雲林地方法院檢察署九
十二年度偵字第四０七二號），提起上訴，本院判決如左：
      主      文
上訴駁回。
      事實及理由
一、構成犯罪事實：
    丙○○明知服用酒類，不能安全駕駛動力交通工具而駕駛，將導致注意力減低、
    反應能力趨緩，危及參與交通者之安全，致生公共危險，仍於民國（下同）九十
    二年四月十九日下午六時至八時許，在雲林縣台西鄉○○路朋友住處飲用米酒及
    啤酒後，其血液內所含酒精成份影響中樞神經系統運作，對外界反能力降低，已
    達不能安全駕駛動力交通工具之程度，猶駕駛車牌號碼ＤＸ─三一一二號自用小
    貨車沿雲林縣台西鄉○○路西向東方向行駛欲返回住處（公共危險罪部分，業經
    檢察官為緩起訴處分確定），嗣於九十二年四月十九日下午八時五分許，本應注
    意酒後吐氣所含酒精濃度超過每公升０‧二五毫克以上，不得駕車，且應注意車
    前狀況，隨時採取必要之安全措施，而依當時天候晴、夜間有照明、路況無缺陷
    、無障礙物、視距良好，並無不能注意之情事，竟酒後駕車，影響駕車操控能力
    ，導致注意力不集中，反應遲緩，復疏未注意車前狀況，行經雲林縣台西鄉○○
    村○○路五七號前道路，適行人戊○、己○○、乙○○○、吳柏翰（起訴書誤載
    為吳博漢）、庚○○，亦疏未注意在劃有分向限制線之路段，不得穿越道路，仍
    穿越上開道路欲至對面進安府參拜，丙○○所駕駛自用小貨車未能即時採取必要
    之煞停或閃避措施，致貨車車頭撞及同向前方正穿越上開道路之戊○、己○○、
    乙○○○、吳柏翰、庚○○，造成戊○受有背部挫傷；己○○受有右尺骨遠端骨
    折、左踝關節骨折、多處撕裂傷、臉部撕裂傷；乙○○○受有右尺骨及橈骨粉碎
    性骨折、右第三至第七肋骨骨折、左第五肋骨骨折；吳柏翰受有顱骨下凹性骨折
    之傷害（上開四人傷害部分業經撤回告訴，業經原審判處公訴不受理確定在案）
    ；庚○○則受有外傷性顱內出血、右側肢體偏癱、胸部挫傷、心包填塞、頭皮撕
    裂傷、呼吸衰竭、右側臂神經叢損傷等傷害，嗣經警檢測丙○○吐氣所含酒精濃
    度每公升達一．一四毫克。而庚○○經送醫治療後，仍導致受有右上肢完全癱瘓
    ，喪失肢體機能之重傷害結果。丙○○肇事後，經進安府人員報案，於到場警察
    知悉其為肇事人前，當場承認為肇事車輛之駕駛人，而自首犯行，接受裁判。
二、認定犯罪事實所憑之證據及理由：
（一）被告於警詢、偵查、原審及本院審理中自白右開犯罪事實（見警卷第一頁至第
      四頁；偵卷第一０頁；原審卷第一七頁背面、第四八頁背面、第四九頁正面、
      本院九十三年十二月二十二日審理筆錄）。
（二）告訴人戊○、己○○、乙○○○、甲○○、丁○○之警詢筆錄各一份（見警卷
      第五頁至第一０頁），顯示於車禍當時，被害人庚○○正穿越上開道路，遭被
      告駕車撞及，可證被告違反道路交通安全規則第九十四條第三項；被害人庚○○違反同規則第一百三十四條第二款規定。
（三）道路交通事故現場圖一紙、道路交通事故調查報告表二紙、現場照片六幀（見
      警卷第一七頁至第二三頁），顯示被告所駕駛之自用小貨車係車頭受損，而肇
      事路段劃有分向限制線，現場所遺留之血跡距分向限制線僅一‧三一公尺、物
      品散落位置在上開道路內，可證車禍撞及位置係在上開道路內，被告違反道路
      交通安全規則第九十四條第三項；被害人庚○○違反同規則第一百三十四條第
      二款規定。
（四）酒精測試單影本一紙（見警卷第二三頁），顯示被告經警檢測吐氣所含酒精濃
      度每公升達一．一四毫克，違反道路交通安全規則第一百十四條第二款規定。
（五）被害人庚○○之長庚紀念醫院診斷證明書三紙、行政院國軍退除役官兵輔導委
      員會台北榮民總醫院住院診斷證明書一紙、行政院衛生署台北醫院診斷證明書
      二紙（見警卷第一五頁；原審卷第二八頁至第三一頁、第一二二頁），可證被
      害人庚○○因本件車禍受有外傷性顱內出血、右側肢體偏癱、胸部挫傷、心包
      填塞、頭皮撕裂傷、呼吸衰竭、右側臂神經叢損傷等傷害。
（六）行政院衛生署台北醫院九十三年八月十六日北醫歷字第六二三三號函及所附庚○○病歷資料一份（見原審卷第一二六頁至第一九三頁），可證被害人庚○○
      因本件車禍導致受有右上肢完全癱瘓，喪失肢體機能之重傷害結果。
（七）右開（二）至（六）證據，足以佐證被告首開之自白與事實相符。
（八）至於財團法人長庚紀念醫院林口分院固函覆臺灣雲林地方法院：「庚○○於九
      十二年六月六日，由嘉義長庚醫院轉至林口長庚醫院急診，當時診斷為顱內出
      血、心包填塞及上呼吸道狹窄並實施氣切。另所謂右側肢體偏癱係包含右側上
      、下肢，但應尚未達完全喪失肢體機能。」此有該院九十三年五月三日（九三
      ）長庚院法字第０三五七號函一份在卷可參（見原審卷第一０三頁），惟長庚
      紀念醫院林口分院於九十三年五月三日函覆臺灣雲林地方法院後，事隔三個月
      後，又經行政院衛生署台北醫院九十三年八月十六日函覆臺灣雲林地方法院謂
      庚○○目前已達重傷害，再參以上開（五）診斷證明書、（六）病歷資料，可
      知庚○○於九十二年八月二十六日，自財團法人長庚紀念醫院林口分院出院後
      ，即轉往行政院國軍退除役官兵輔導委員會台北榮民總醫院治療，【嗣於九十
      二年十一月四日，再轉至行政院衛生署台北醫院復健治療迄九十三年七月二十
      六日，故被害人庚○○在行政院衛生署台北醫院復健治療長達八個月，且該院
      係被害人目前就診機構，對庚○○病情之瞭解、評估，當較財團法人長庚紀念
      醫院林口分院詳盡、精確，故尚不能以上開財團法人長庚紀念醫院林口分院函
      載內容，而為有利於被告之認定】，而庚○○之夫丁○○於九十三年十一月二
      日原審審理時當庭證述其妻庚○○現在已經癱瘓（見原審卷第二一０頁），是
      本院認仍應以上開（六）行政院衛生署台北醫院函覆內容較為可採，併此敘明
      。
三、論罪科刑之理由：
（一）被告丙○○所為，係犯刑法第二百八十四條第一項後段之過失重傷罪。到庭檢
      察官雖認應依刑法第二百八十四條第二項後段之業務過失重傷罪處斷，惟依最
      高法院八十九年台上字第八０七五號判例要旨謂「按刑法上所謂業務，係指個
      人基於其社會地位繼續反覆所執行之事務，包括主要業務及其附隨之準備工作
      與輔助事務在內。此項附隨之事務，並非漫無限制，必須與其主要業務有直接
      、密切之關係者，始可包含在業務概念中，而認其屬業務之範圍。上訴人以養
      豬為業，其主要業務係從事豬隻之生產、養殖、管理、載運、販賣等工作，倘
      上訴人並非經常駕駛小貨車載運豬隻或養豬所需之飼料等物，以執行與其養豬
      業務有直接、密切關係之準備工作或輔助行為，僅因欲往豬舍養豬，單純以小
      貨車做為其來往豬舍之交通工具，自不能謂駕駛小貨車係上訴人之附隨事務」
      等情，並有最高法院八十九年台上字第八０七五號判例要旨可資參照。本件檢
      察官僅提出偉辰汽車修配廠照片三幀（見原審卷第七七頁），以證明駕駛為被
      告之業務範圍，惟被告於九十二年四月十九日，縱使確經營偉辰汽車修配廠，
      然於本件車禍發生時，被告係單純以車牌號碼ＤＸ─三一一二號自用小貨車做
      為來往其住所之交通工具，此業經被告供述明確（見原審卷第五一頁正面），
      則依上開判例要旨所示，自不能謂被告駕駛該小貨車係其經營汽車修配廠之附
      隨事務，而認開車乃被告之附隨業務，為從事業務之人。又本件被害人庚○○
      現身體已癱瘓成重傷，故到庭檢察官認被告應成立刑法第二百八十四條第二項
      後段之業務過失重傷罪（見原審卷第二０六頁）及起訴檢察官認被告應成立刑
      法第二百八十四條第一項前段之過失傷罪嫌云云，上開論罪均有未洽，惟起訴
      事實相同，爰依法變更起訴法條，併予敘明。
（二）被告酒醉駕車因而致人受傷，應依道路交通管理處罰條例第八十六條第一項規
      定，加重其刑至二分之一。
（三）被告肇事後，於犯行被發覺前，向到場處理警察自首接受裁判，業經被告供述
      明確（見偵卷第一一頁），應依刑法第六十二條前段規定，減輕其刑，並依法
      先加後減。
四、原審適用刑事訴訟法第三百條，刑法第二百八十四條第一項後段、第六十二條前
    段，道路交通管理處罰條例第八十六條第一項，罰金罰鍰提高標準條例第一條前
    段之規定，並參酌被告無犯罪前科，此有台灣高等法院被告全國前案紀錄表一份
    在卷可參，素行良好，而酒後駕車常釀成車毀、人員死傷之事件，已廣為報章媒
    體所報導，被告不知心生警惕，仍無視於政府強力宣導酒後不得駕車之規定，猶
    於酒後，精神已陷於茫然、恍惚狀態下駕駛車輛，因而撞及被害人，導致被害人
    受有重傷害之結果，除身體受傷所帶來之疼痛外，原有既定之生活作息、人生規
    劃均因此受到嚴重影響，精神上受到莫大之傷害，及本件被害人雖與有過失，惟
    被告仍係肇事之主要原因，與被告於犯罪後坦承犯行，態度尚稱良好等一切情狀
    ，量處有期徒刑十月。本院經核其認事用法，均無不當，量刑亦稱妥適。被告上
    訴意旨，認被告已與被害人和解，原審量刑過重，及被害人庚○○並非重傷害，
    云云，惟查被害人庚○○經送醫治療後，仍導致受有右上肢完全癱瘓，喪失肢體
    機能之重傷害等情，已據行政院衛生署台北醫院九十三年八月十六日北醫歷字第
    六二三三號函及所附庚○○病歷資料一份足稽及被害人庚○○之夫張廣益於九十
    三年十月十二日原審審理時稱庚○○目前身體已經癱瘓等情在卷，可證被害人庚○○因本件車禍已成重傷害；又被告於本院審理中雖已與被害人和解，但被告明
    知喝酒不能安全駕駛，竟仍駕車肇事致被害人成重傷，造成被害人庚○○終身殘
    障，為遏止喝酒開車之不良習性，仍不宜對喝酒開車肇事之人從輕量刑，又為使
    被告能知所警愓，亦不宜對被告諭知緩刑，因而本件被告之上訴為無理由，應予
    駁回。
據上論斷，應依刑事訴訟法第三百六十八條，判決如主文。
本案經檢察官李傳來到庭執行職務。
中    華    民    國      九十四      年      一      月      五        日
                                  臺灣高等法院臺南分院刑事第五庭
                                      審判長法官  楊    明    章
                                            法官  戴    勝    利
                                            法官  顏基    典
右正本證明與原本無異。
不得上訴。
                                      法院書記官  呂    嘉    文
中    華    民    國      九十四      年      一      月      五        日
附錄法條：
刑法第二百八十四條第一項：
因過失傷害人者，處六月以下有期徒刑、拘役或五百元以下罰金，致重傷者，處一年
以下有期徒刑、拘役或五百元以下罰金。
